【裁判字號】    90,訴,178
【裁判日期】    900713
【裁判案由】    給付工程款
【裁判全文】
臺灣彰化地方法院民事判決  九十年度訴字第一七八號
    原      告  富鈺鋼鐵工程有限公司
    法定代理人  丙○○
    訴訟代理人  黃進祥律師
    複  代理人  乙○○
右當事人間給付工程款事件，本院判決如左：
    主    文
被告應給付國力營造工程股份有限公司新台幣壹佰萬元，暨自民國九十年六月二十七
日起至清償日止，按年息百分之五計算之利息，均由原告代為受領。
訴訟費用由被告負擔。
    事    實
甲、原告方面：
  一、聲明：如主文所示。
  二、陳述：
  （一）緣訴外人國力營造工程股份有限公司（下稱國力公司）於民國（下同）八十
        八年十月間承攬被告百川醫院員林院區之地下室假設之工程，而原告係訴外
        人國力公司之下包（即國力公司將該工程轉包予原告，由原告承攬），總工
        程造價新台幣（下同）二百九十萬九千一百三十元。
  （二）然查，原告與國力公司訂約後，原告如約於八十八年十二月一日動工，亦如
        約於八十九年三月十六日完工，並經被告驗收完畢，惟訴外人國力公司僅支
        付部分工程款一百九十萬九千一百三十元予原告，尚積欠原告系爭工程款一
        百萬元，國力公司復以上開系爭工程款同額：發票人為百川醫院，票號為Ｎ
        Ｂ0000000號，發票日為九十年六月二十六日，付款人為第一商業銀
        行鹿港分行之支票一紙，作為系爭工程款之給付，惟上開支票業已於九十年
        一月十二日成為拒絕往來戶，經原告發函國力公司催告其於文到三日內給付
        上開工程款項，惟其因經營不善週轉不靈，且經發函後仍置之不理，因而對
        上揭工程款並未依約再向被告催討，至原告迄今仍未獲分文，國力公司顯然
        怠於行使其權利，原告因保全債權，自得以自己之名義，代位訴請被告給付
        系爭工程款。
  三、證據：提出工程承攬合約書一份、支票及其退票資料查詢簡覆單各一紙、存證
      信函及其回執各一紙等件為證，並聲請訊問證人葉新化。
乙、被告方面：
    被告未於言詞辯論期日到場，惟其於準備程序中所提出聲明或陳述略以：
  一、聲明：
  （一）原告之訴駁回。
  （二）訴訟費用由原告負擔。
  二、陳述：
  （一）由原告所提出之存證信函內容觀之，原告所持有被告所簽發支票，原為國力
        公司交付原告給付工程款之用，系爭支票到期日為九十年六月二十六日，即
        原告與國力公司就工程款之清償曾達成協議，國力公司一百萬元工程款之清
        償日為九十年六月二十六日，故原告債權清償期尚未屆期，國力公司之給付
        工程款債務尚未陷於給付遲延。
  （二）且由原告所提出之存證信函，內容係表示原告唯恐屆時支票無法兌領，要求
        國力公司出面協商清償方法，惟並未見國力公司之回覆，故該存證信函與國
        力公司是否怠於行使權利並無關連性，並無法證明國力公司是否怠於行使權
        利。
  （三）被告與國力公司已於八十九年九月一日結清工程款，而原告所持系爭支票為
        被告與國力公司結算工程款時，用以支付工程款所用，即該一百萬元債務以
        九十年六月二十六日為清償期，於清償期屆至前，被告自得以清償期尚未屆
        至對抗原告。
  三、證據：提出切結書一紙為證。
    理      由
一、本件被告經合法通知，未於言詞辯論期日到場，核無民事訴訟法第三百八十六條
    各款所列情形，爰依原告之聲請，由其一造辯論而為判決。
二、原告主張其與國力公司於八十八年十月一日訂立工程承攬合約書，承攬被告甲○
    ○（即百川醫院）之員林院區工程，總工程款計為二百九十萬九千一百三十元整
    ，原告已依約於八十九年三月十六日完工，惟國力公司尚積欠原告一百萬元之工
    程款尚未給付，其復交付：發票人為百川醫院，金額一百萬元，票號為ＮＢ00
    00000號，發票日為九十年六月二十六日，付款人為第一商業銀行鹿港分行
    之支票一紙，作為系爭工程款之給付，惟上開支票業已於九十年一月十二日成為
    拒絕往來戶，經原告發函催告其於文到三日內給付上開工程款，惟其因經營不善
    週轉不靈，尚未向被告催討此筆款項，爰依民法第二百四十二條代位國力公司向
    被告請求給付如訴之聲明所示之工程款並由其代為受領等語。被告則以：原告與
    國力公司之間之工程款債權及國力公司對被告之票據債權均尚未至清償期，且原
    告尚無法證明國力公司是否怠於行使權利，又被告已與國力公司結清工程款等語
    置辯。
三、原告於八十八年十月一日與訴外人國力公司訂立工程承攬合約書，承攬被告員林
    院區工程，約定合約總價為二百九十萬九千一百三十元，原告應自開工日起一百
    二十天內完工，惟原告依約完工後，國力公司尚積欠原告一百萬元之工程款尚未
    給付，國力公司雖交付原告上開支票一紙，作為系爭工程款之給付，惟該支票業
    已於九十年一月十二日成為拒絕往來戶，且國力公司因經營不善，經原告催告後
    ，仍無法償還貨款，亦未向被告求償等情，業據原告提出工程承攬合約書、報價
    單、支票暨其退票資料查詢簡覆單、存證信函及其回執等件為證，核與證人即國
    力公司之負責人葉新化所述相符，原告此部分之主張應堪信為真實。
四、被告雖以：被告所開立之支票發票日為九十年六月二十六日，足認原告與國力公
    司之間之工程款所約定之工程款清償期及國力公司對被告之票據債權之清償期均
    為九十年六月二十六日，故上開二債權均未至清償期，且原告無法證明國力公司
    怠於行使權利，又被告已與國力公司結清工程款等語置辯。惟查：
  （一）國力公司所交付予原告作為給付系爭工程款之支票（發票人為百川醫院、付
        款人為第一商業銀行鹿港分行、票號為ＮＢ0000000號），其發票日
        載明為九十年六月二十六日，有上開支票在卷足憑，被告復稱前揭發票日期
        即為原告與國力公司系爭工程款之清償期及被告給付國力公司工程款項之清
        償期，惟迄於本院言詞辯論終結前，前揭清償期業已屆至，故被告以清償期
        尚未屆至為抗辯，尚難足採。
  （二）國力公司因經營不善，經原告催告給付未果，至今亦尚未向被告請求清償系
        爭票據款項一百萬元等情，業據證人葉新化證述屬實，故被告所辯原告無法
        證明國力公司怠於行使權利等語，尚不足採。
  （三）又，被告雖辯稱已與國力公司結清工程款等語，並提出切結書為證。惟被告
        係以系爭支票作為工程款之給付之情，為被告所自承，而系爭支票發票日為
        九十年六月二十六日，且已於九十年一月十二日成為拒絕往來戶等情，亦如
        前述，是系爭支票至今尚未兌現，況證人葉新化復證稱：「還沒清償前就會
        簽此份切結書，這是商場慣例，百川公司已交付支票，但是票據未兌現，雖
        然票款為到期但在銀行已拒絕往來。」等語，足見被告所辯已結清工程款等
        語亦不足採。
五、按債務人怠於行使其權利時，債權人因保全債權，得以自己之名義，行使其權利
    ，民法第二百四十二條定有明文。次按給付有確定期限者，債務人自期限屆滿時
    起，負遲延責任，民法第二百二十九條第一項復定有明文。從而，原告代位國力
    公司請求被告給付一百萬元，暨自清償期屆至之翌日（即九十年六月二十七日）
    起至清償日止，按年息百分之五計算之利息，並由原告代為受領，為有理由，應
    予准許。
六、據上論結，原告之訴為有理由，依民事訴訟法第三百八十五條第一項前段、第七
    十八條，判決如主文。
中      華      民      國    九十      年      七      月      十三    日
                                    臺灣彰化地方法院民事第二庭
                                        審判長法    官
                                              法    官
                                              法    官
右為正本係照原本作成。
如對本判決上訴須於判決送達後廿日內向本院提出上訴狀。
~B法院書記官  張清秀
中      華      民      國    九十      年      七      月      十三    日


司法院資訊處製作；財團法人民間司法改革基金會備份。
